最高法院刑事判決　　　　　　九十六年度台上字第四六三四號
上　訴　人　甲○○
選任辯護人　游文華律師
上列上訴人因違反毒品危害防制條例案件，不服台灣高等法院中
華民國九十六年五月二十九日第二審更審判決（九十五年度重上
更(三)字第九七號，起訴案號：台灣板橋地方法院檢察署九十三年
度偵字第一一六○九號），提起上訴，本院判決如下：
    主  文
原判決撤銷，發回台灣高等法院。
    理  由
本件原判決認定：上訴人甲○○與高森榮（業經另案判處有期徒
刑十五年確定）曾一起開聯結車而認識；許天賜（亦經另案判處
有期徒刑十年確定）與高森榮係鄰居關係，曾在泰國開設餐飲店
，通曉泰語，經高森榮介紹而認識上訴人。上訴人有自泰國攜毒
入境之計畫，乃於民國九十二年十二月上旬邀約高森榮在台北縣
土城市亞太量販店之停車場見面，並由上訴人在其小客車內向高
森榮、許天賜提議一同前往泰國，以將第一級毒品海洛因分裝於
保險套內塞入肛門之方式，夾帶回國。上訴人並向高森榮說明在
泰國購買一塊長方形的海洛因磚約需新台幣（下同）十萬八千元
，重約九兩三，可以切成九塊，再用刀片修成圓形，另將其餘碎
屑合在一起，共可分裝為十五粒，其中九粒較小、六粒較大，一
人可塞三粒小的、二粒大的，共五粒以保險套包裝之海洛因，故
需三人同往，事成之後每夾帶一兩給付三萬元之報酬，若事發被
捕，只要辯稱是供自己施用，即不會被判重刑等語。許天賜曾於
九十二年十二月八日、九日至上開地點參與討論二次，同意參加
運毒，並與上訴人及高森榮確認，其可於九十二年十二月十一日
至同年月十七日請假出國。三人乃共同基於運輸及私運管制進口
物品即第一級毒品海洛因入境之犯意聯絡，由上訴人指示高森榮
、許天賜先於九十二年十二月十二日出境至泰國，其本人再前往
泰國會合。高森榮即依指示於同年十二月八日至中華航空公司（
下稱華航）以刷卡方式購買其本人及許天賜從台北至曼谷之往返
機票二張。上訴人並於同年十二月九日交付高森榮十三萬元，言
明其中十萬元係委託高森榮、許天賜攜往泰國作為購毒之資金，
另三萬元則係供為高森榮、許天賜購買機票所需。上訴人另於同
年十二月十二日下午三時許，在國道三號公路土城交流道附近，
交付高森榮二萬元，言明係供高森榮、許天賜至泰國食宿等雜費
。同年十二月十二日晚上，高森榮、許天賜即攜帶前開由上訴人
所交付之購毒資金各五萬元，從桃園中正國際機場（嗣已更名為
桃園國際機場，以下仍稱中正機場）搭機前往泰國曼谷，到達曼
谷後許天賜前往其經營之餐飲店住宿，高森榮則下榻於飯店。同
年十二月十四日，許天賜、高森榮將所攜帶之購毒資金十萬元兌
換為泰銖十一萬六千六百元。上訴人則於同年十二月十三日，偕
同其不知情之配偶侯林碧珠從中正機場搭機前往泰國曼谷，下榻
於不同之飯店。嗣上訴人夫婦與高森榮、許天賜相約於同年十二
月十五日中午在泰國曼谷機場會合，由上訴人出資購買曼谷往清
萊之機票，四人乃搭機赴泰國清萊，再從清萊坐車前往位於泰國
與緬甸邊境之美賽，當晚投宿於美賽之皇宮賓館。翌（十六）日
早上，上訴人夫婦與高森榮、許天賜同往泰、緬邊境檢查站，先
由高森榮、許天賜通過檢查站，再由上訴人夫婦通過檢查站，分
批進入緬甸境內。上訴人旋即聯絡綽號「阿省」之泰國成年男子
駕車前來搭載渠等四人，途中並由另一不詳姓名泰國男子將許天
賜接往他處之飯店休息；上訴人夫婦與高森榮則被「阿省」載至
緬甸某汽車旅館，安排於不同之二個房間休息。嗣上訴人即外出
，向不知名之毒販購得包裝於保險套內之第一級毒品海洛因十五
粒（金額不詳），其中十粒由上訴人取得；另五粒則由毒販之同
夥交予許天賜，許天賜並依上訴人之電話指示，交付購買毒品之
尾款（金額不詳）。上訴人取得前揭十粒海洛因後隨即帶回飯店
，將其中五粒交予高森榮，指示其塞於肛門內；高森榮藏放完畢
後即至上訴人夫婦之房間佯與侯林碧珠聊天，俾便上訴人躲入高
森榮房間將另五粒塞入肛門。另一方面，許天賜亦依該交付毒品
男子之指示，將該五粒海洛因塞入肛門。嗣「阿省」再駕車搭載
上訴人夫婦及高森榮，並於中途接許天賜上車後，駛至泰、緬邊
境檢查站附近，讓上訴人及侯林碧珠等四人下車。上訴人及侯林
碧珠等四人於緬甸邊境之市集遊玩一、二小時，待確定藏放於肛
門之海洛因無異狀後，高森榮、許天賜即先行夾帶海洛因通過檢
查站；稍後上訴人亦以相同方式夾帶海洛因偕同其不知情之配偶
通過檢查站，回到泰國美賽，四人並於同日下午四時前，均回到
皇宮賓館。嗣高森榮、許天賜從緬甸夾帶海洛因至泰國美賽後，
即搭車前往清萊，因無法購得清萊飛曼谷之機票，乃先由清萊搭
機至泰國清邁，再由清邁轉機至曼谷，而於同日晚間十一時許回
到先前投宿於曼谷之處所，將塞於肛門內之海洛因排出。翌（十
七）日，高森榮至附近之藥房購買五盒保險套（每盒三個、共十
五個），將渠等二人所排出之海洛因十粒以新的保險套重新包裝
，並於當日下午搭機前，在投宿之房間內，一人分取五粒重新包
裝之海洛因塞入肛門，再於同日下午三時許前往泰國曼谷機場，
搭乘華航班機於同晚十時三十分許抵達中正機場，將上開海洛因
輸入我國境內。於通關時，因法務部調查局高雄市調查處人員已
於事前接獲線報，而向台灣桃園地方法院檢察署檢察官聲請核發
鑑定許可書，待高森榮、許天賜入境後立即將之逮捕，帶往敏盛
綜合醫院大園分院進行Ｘ光檢查，而順利從該二人肛門內取出前
揭以保險套包裝之海洛因共十粒（高森榮之五粒，驗餘淨重一二
二‧九六公克，純度百分之八五‧二八，純質淨重一○四‧八六
公克；許天賜之五粒，驗餘淨重一二三‧五四公克，純度百分之
八二‧六四，純質淨重一○二‧○九公克）。上訴人在泰國得知
高森榮、許天賜被逮捕後，乃放棄夾帶毒品回國之計畫，而將自
己所分得之海洛因五粒丟棄滅失於泰國，並於同年月十九日偕同
侯林碧珠從泰國曼谷搭機返國，而未被查獲。嗣高森榮、許天賜
分別在原審法院審理渠等（九十三年度上訴字第一三一○、一三
一二號）案件時，供出上訴人共同運輸及走私海洛因進口之犯行
，因而查知等情。乃撤銷第一審判決，依想像競合犯從一重改判
仍論處上訴人共同運輸第一級毒品（處無期徒刑，褫奪公權終身
）罪刑，固非無見。
惟查：(一)、有罪判決所認定之事實，與所採用之證據，不相適合
時，即屬證據上理由矛盾，其判決當然為違背法令。原判決事實
認定：上訴人「至飯店後即外出向『不知名』之毒販，購得包裝
於保險套內之第一級毒品海洛因十五粒」；理由並說明：「本院
（指原審法院）認定被告（即上訴人，下同）係向『阿省』之泰
國男子以外之不知名毒販購買毒品，檢察官認係向綽號『阿省』
之泰國男子購買，顯有誤會」（見原判決第三頁第十九行至第二
十行、第十六頁第二十二行至第二十四行）。如屬實情，似認定
上訴人係向「阿省」以外之不詳姓名男子購買第一級毒品，並非
向綽號「阿省」者購買第一級毒品。然而，原判決引用共犯許天
賜之證述採為證據，係謂：「我們四人一起過境到緬甸，甲○○
（即上訴人，下同）就接洽泰國人，那泰國人是賣毒品的人，那
個泰國人就是『小省』（即『阿省』），他是男的，年約三十歲
左右」等語（見原判決第十一頁末行至第十二頁第三行），該項
證據係顯示，上訴人向「小省」（即「阿省」）購買第一級毒品
。則原判決所為之前揭記載，上訴人究係向「阿省」或「阿省」
以外之人購買第一級毒品？其認定之事實，與所採用之證據，不
相適合，自有證據上之理由矛盾。(二)、證據雖已調查而其內容尚
未明瞭者，即與未經調查無異，如遽行判決，仍屬應於審判期日
調查之證據而未予調查。原判決事實先係認定，由上訴人出資，
交付高森榮十三萬元，其中十萬元為購毒之資金，其餘三萬元為
高森榮、許天賜購買機票之費用，嗣該十萬元分由高森榮、許天
賜各攜帶五萬元至泰國，兌換成泰銖十一萬六千六百元。依其記
載之行為過程，該購毒資金似仍在高森榮或許天賜身上，並未交
給上訴人。其後又認定，上訴人到達緬甸後，即外出以不詳之金
額，向不知名之毒販購得包裝於保險套內之第一級毒品海洛因十
五粒，其中十粒由上訴人取得；另五粒則由毒販之同夥（指「阿
省」以外之人）交予許天賜，許天賜並依上訴人之電話指示，交
付購毒之尾款。理由並說明：本件「係由被告與不知名之毒販接
洽購買並拿取毒品，證人即共犯高森榮及許天賜並未參予此等事
宜，自不知全部毒品之實際交易價格。……高森榮及許天賜並未
與毒販接洽」等情（見原判決第十六頁第十一行至第十八行），
似認為毒品係由上訴人一人自行販入，許天賜僅轉交尾款。而許
天賜於原審則證述：「（毒品）是『小省』在緬甸拿給我的，…
…我沒有接觸錢的事，……台幣換成泰銖後交給高森榮，……在
緬甸甲○○有拿一些錢給我，……拿到毒品後，甲○○打電話給
我，叫我把身上的錢拿給泰國人，……大約是三萬多泰銖」（見
原審更(三)卷第一九五頁背面、第一九六頁背面、第一九七頁）。
依前揭內容，本件究係以許天賜、高森榮帶往泰國並兌換成泰銖
之資金購買毒品；或上訴人另外籌備資金購買毒品？又交付五粒
海洛因給許天賜者，究係「阿省」；或「阿省」以外之人？均不
明瞭。究竟實情如何？攸關事實之認定，原審未予究明，即遽行
判決，亦有調查未盡之違誤。(三)、有罪之判決書，其認定之事實
及所載之理由必須互相適合，否則即屬理由矛盾，其判決當然為
違背法令。原判決理由雖說明：「輸入毒品之目的多端，有供自
己或他人吸用，亦有販賣營利者，甚或有幫人運送者……等等，
不勝枚舉」、「被告運毒回台營利販賣固為可能原因之一，但被
告受販毒集團指示，找人運輸毒品，再由該集團之人給付報酬，
亦不無可能。據此，依本案檢察官所舉之諸項證據固能確認被告
係運毒營利，仍難遽認其有意圖販賣而購入毒品之販賣毒品行為
」云云（見原判決第二十頁第二十八行至第三十行、第二十一頁
第十六行至第二十行）。如果無訛，似認為上訴人固係基於「營
利」之目的而運輸第一級毒品，然上訴人有可能是受販毒集團指
示，運輸毒品，再由該集團給付報酬，進而推論，難認上訴人係
基於販賣營利而販入毒品。惟原判決事實已明白認定，上訴人係
計畫自泰國運輸第一級毒品入境，而邀約許天賜、高森榮參與。
其理由並引用證人即調查員劉建軍證述：「甲○○就像是組頭，
底下有幾個空中飛人，……他們各立山頭，甲○○有他自己的一
組」，採為證據，認為上訴人「本有自泰國攜毒入境之計畫，並
邀約證人即共犯高森榮、許天賜一同前往泰國，以將第一級毒品
海洛因分裝於保險套內再塞入肛門之方式逃避檢查，夾帶海洛因
回國」（見原判決第十二頁第二十一行至第二十三行、第十三頁
第二行至第五行）。依其論述，並未認定上訴人係受販毒集團之
指示運輸毒品，而收取報酬，亦未認定上訴人與「販毒集團」人
員，有共犯關係。則上訴人究係「自立山頭」，自行販入並運輸
第一級毒品入境營利？或受販毒集團之指示運輸毒品入境，而收
取報酬？其認定之事實與理由之說明，不相適合，亦有理由矛盾
之違誤。(四)、法院就被告本人之案件調查共同被告時，該共同被
告準用有關人證之規定，刑事訴訟法第二百八十七條之二定有明
文。原判決理由雖說明：「本院（指原審法院）為慎重起見，再
提訊證人高森榮、許天賜二人與被告對質，其二人仍供述如前，
且經隔離訊問，其二人就出國次數費用支出等細節供述初無二致
，且均表示並未懷疑遭被告檢舉，亦沒有冤枉被告等語，是二人
之證詞應與事實相符而得憑信」云云（見原判決第十二頁第十三
行至第十七行）。惟依卷內資料，原審僅提訊證人許天賜到庭交
互詰問，並未提訊證人高森榮（見原審更(三)卷第一九三頁至第二
○四頁），則原判決所為前揭「再提訊證人高森榮，……與被告
對質，……其證詞應與事實相符而得憑信」之論述，即顯然與卷
內證據資料不符，亦有證據上之理由矛盾。以上或為上訴意旨指
摘所及，或為本院得依職權調查之事項，案關重典，應認原判決
仍有撤銷發回更審之原因。
據上論結，應依刑事訴訟法第三百九十七條、第四百零一條，判
決如主文。
中　　華　　民　　國　九十六　年　　八　　月   三十   日
                      最高法院刑事第十庭
                          審判長法官  謝　俊　雄
                                法官  陳　世　雄
                                法官  魏　新　和
                                法官  吳　信　銘
                                法官  徐　文　亮
      本件正本證明與原本無異
                                      書  記  官
中　　華　　民　　國　九十六　年　　九　　月　　三　　日
                                                 H
